臺灣高等法院臺中分院刑事判決
111年度交上易字第645號
上  訴  人  臺灣南投地方檢察署檢察官
被      告  陳萬清


上列上訴人因被告公共危險案件，不服臺灣南投地方法院111年
度審交易字第73號中華民國111年5月27日第一審判決（起訴案號
：臺灣南投地方檢察署111年度偵字第1203號），提起上訴，本
院判決如下：
    主  文
上訴駁回。
   事實及理由
一、本案審判範圍：參諸修正刑事訴訟法第348 條第3 項規定立
    法理由，宣告刑、數罪併罰所定之應執行刑、沒收，倘若符
    合該條項的規定，已得不隨同其犯罪事實，而單獨成為上訴
    之標的，且於上訴人明示僅就刑上訴時，第二審法院即不再
    就原審法院所認定之犯罪事實為審查，而應以原審法院所認
    定之犯罪事實，作為論認原審宣告刑、執行刑及沒收妥適與
    否的判斷基礎。本件依檢察官上訴書記載，係針對原審未論
    累犯部分提起上訴，公訴檢察官於本院亦陳明係針對原審之
    量刑一部上訴等語（本院卷第34頁)，依前述說明，本院僅
    就原審判決量刑妥適與否進行審理，至於其他部分，則非本
    院審查範圍，先予指明。
二、本案據以審查量刑妥適與否之原審所認定犯罪事實、罪名
　㈠犯罪事實：
　　陳萬清於民國111年1月16日15時至17時許間，在南投縣○○市
    ○○路000巷00號住處，食用摻有酒類之燒酒雞後，明知食用
    含有酒類之食物後，在酒精尚未代謝完畢前不得駕駛動力交通
    工具，猶基於酒後駕駛動力交通工具之犯意，騎乘車牌號碼
    000-000號普通重型機車行駛於道路。嗣於111年1月16日21
    時47分許，行經南投縣○○市○○路000巷00號旁，不慎自摔而
    發生交通事故，經警據報到場處理，並委託衛生福利部南投
    醫院對陳萬清抽血檢驗，於111年1月16日23時16分許驗得其
    血液中酒精濃度值為296.6mg/dL，即百分之0.2966，而查悉
    上情。
　㈡所犯罪名：
　　修正前刑法第185條之3第1項第1款駕駛動力交通工具，而血
    液中酒精濃度達百分之0.05以上之罪。
三、刑之加重之說明
　㈠「法院於審酌被告是否適用累犯規定而加重其刑時，訴訟程
    序上應先由檢察官就前階段被告構成累犯之事實，以及後階
    段應加重其刑之事項，主張並具體指出證明方法後，法院才
    需進行調查與辯論程序，而作為是否加重其刑之裁判基礎。
    前階段構成累犯事實為檢察官之實質舉證責任，後階段加重
    量刑事項為檢察官之說明責任，均應由檢察官分別負主張及
    具體指出證明方法之責，倘檢察官未主張或具體指出證明方
    法時，即難謂有應調查而不予調查之違法。而所謂檢察官應
    就被告累犯加重其刑之事項『具體指出證明方法』，係指檢察
    官應於科刑證據資料調查階段就被告之特別惡性及對刑罰反
    應力薄弱等各節，例如具體指出被告所犯前後數罪間，關於
    前案之性質（故意或過失）、前案徒刑之執行完畢情形（有
    無入監執行完畢、在監行狀及入監執行成效為何、是否易科
    罰金或易服社會勞動〔即易刑執行〕、易刑執行成效為何）、
    再犯之原因、兩罪間之差異（是否同一罪質、重罪或輕罪）
    、主觀犯意所顯現之惡性及其反社會性等各項情狀，俾法院
    綜合判斷個別被告有無因加重本刑致生所受刑罰超過其所應
    負擔罪責之情形，裁量是否加重其刑，以符合正當法律程序
    及罪刑相當原則之要求。」又，「檢察官若未主張或具體指
    出證明方法，法院因而未論以累犯或依累犯規定加重其刑，
    基於累犯資料本來即可以在刑法第57條第5款『犯罪行為人之
    品行』中予以負面評價，自仍得就被告可能構成累犯之前科
    、素行資料，列為刑法第57條第5款所定『犯罪行為人之品行
    』之審酌事項。於此情形，該可能構成累犯之前科、素行資
    料既已列為量刑審酌事由，對被告所應負擔之罪責予以充分
    評價，依重複評價禁止之精神，自無許檢察官事後循上訴程
    序，以該業經列為量刑審酌之事由應改論以累犯並加重其刑
    為由，指摘原判決未依累犯規定加重其刑違法或不當。」最
    高法院110年度台上字第5660號刑事判決本於同法院刑事大
    法庭裁定，統一見解如上。基於審級制度，本院尊重最高法
    院上述見解，並作為本件判斷之依據。
　㈡被告前於前於108年間，因酒後駕車公共危險案件，經臺灣南
    投地方法院以108年度投交簡字第599號判決判處有期徒刑4
    月確定，於109年2月13日易科罰金執行完畢，有被告臺灣高
    等法院被告前案紀錄表在卷可稽。而檢察官於起訴書犯罪事
    實欄業已詳細記載該酒駕前科，再於證據並所犯法條欄亦記
    載：「被告曾受有期徒刑之執行完畢，有刑案資料查註紀錄
    表附卷可參，其於5年以內故意再犯本件有期徒刑以上之罪
    ，為累犯，請依刑法第47條第1項之規定，酌情加重其刑」
    等語（原審檢察官就被告前科資料，有何特別惡性及對刑罰
    反應力薄弱情形，未有所主張或具體指出證明方法），公訴
    檢察官於本院審理時，雖已就被告構成累犯之前階段事實及
    後階段應加重其刑之事項，有所主張並具體指出證明方法，
    被告對於其有上開有期徒刑執行完畢情形之構成累犯前提事
    實，於本院審理時亦供承無誤（本院卷第37頁），核與上開
    前案紀錄表一致，是被告於受有期徒刑執行完畢後，5年內
    故意再犯本案有期徒刑以上之罪之事實可以認定，已構成累
    犯。本院審酌被告前案所犯公共危險罪，與本案罪名相同，
    顯示其完全漠視法律禁制規範，且被告係於前案執行完畢1
    年11個月左右即故意再犯相同之罪，足認其刑罰之反應力薄
    弱，且無釋字第775號解釋意旨所指個案應量處最低法定刑
    ，又無法適用刑法第59條減輕其刑，而應依此解釋意旨裁量
    不予加重最低本刑之情形（最高法院108年度台上字第338號
    刑事判決意旨參照），「綜合」檢察官在第一、二審關於累
    犯之全部主張、舉證及說明，除有上述最高法院110年度台
    上字第5660號刑事判決揭示「無許檢察官事後循上訴程序，
    以該業經列為量刑審酌之事由應改論以累犯並加重其刑為由
    ，指摘原判決未依累犯規定加重其刑違法或不當」之情形外
    ，原應依刑法第47條第1項規定，加重其刑。
四、本院之判斷：
    被告上述前科資料，業經檢察官於起訴書犯罪事實欄載明，
    並提出刑案資料查註紀錄表為憑，經原審於111年4月19日審
    理期日提示被告該查註紀錄表、臺灣高等法院被告前案紀錄
    表，檢察官及被告均表示無意見（見原審卷第33至34頁），
    應認檢察官就前階段被告構成累犯之事實業已主張並具體指
    出證明方法。然第一審檢察官就後階段應加重其刑之事項，
    於起訴書及原審審理時，均未主張並具體指出證明方法，依
    上開說明，原審未論以累犯及依累犯規定加重其刑，即難謂
    有應調查而不予調查之違法。再者，原審量刑時已經依刑法
    第57條第5款規定，審酌被告上開前案紀錄資料（原判決第3
    頁第8至15行），參照上述最高法院統一法律見解之刑事判
    決意旨，該可能構成累犯之前科、素行資料既已列為量刑審
    酌事由，對被告所應負擔之罪責予以充分評價，依重複評價
    禁止之精神，自無許本件檢察官事後循上訴程序，以「該業
    經列為量刑審酌之事由，應改論以累犯並加重其刑」為由，
    指摘原判決未依累犯規定加重其刑違法或不當。此外，檢察
    官在本院並未提出其他不利之證據，其上訴無理由，應予駁
    回。
據上論斷，應依刑事訴訟法第368條，判決如主文。　　
本案經檢察官陳豐勳提起公訴，檢察官吳宣憲提起上訴，檢察官
黃裕峯到庭執行職務。
中　　華　　民　　國　　111 　年　　8 　　月　　26　　日
      刑事第十庭    審判長兼受命法　官  陳  宏  卿 
                                法  官  楊  文  廣     
                                法  官  簡  芳  潔
以上正本證明與原本無異。
不得上訴。
                                書記官  凃  瑞  芳 
　　　　　　　　　　　　　　　　   
中　　華　　民　　國　　111 　年　　8 　　月　　26　　日